【裁判字號】    98,台上,3867
【裁判日期】    980709
【裁判案由】    偽造文書
【裁判全文】
最高法院刑事判決            九十八年度台上字第三八六七號
上  訴  人  甲○○
上列上訴人因偽造文書案件，不服台灣高等法院台中分院中華民
國九十六年一月三日第二審判決（九十五年度上訴字第二二七八
號，起訴案號：台灣苗栗地方法院檢察署九十四年度偵字第一七
四七號），提起上訴，本院判決如下：
    主  文
上訴駁回。
    理  由
按刑事訴訟法第三百七十七條規定，上訴於第三審法院，非以判
決違背法令為理由，不得為之。是提起第三審上訴，應以原判決
違背法令為理由，係屬法定要件。如果上訴理由書狀並未依據卷
內訴訟資料，具體指摘原判決不適用何種法則或如何適用不當，
或所指摘原判決違法情事，顯與法律規定得為第三審上訴理由之
違法情形，不相適合時，均應認其上訴為不合法律上之程式，予
以駁回。本件原審經審理結果，認為上訴人甲○○行使偽造私文
書犯行明確，因而維持第一審依刑法修正前牽連犯規定，從一重
適用刑法第二百十六條、第二百十條行使偽造私文書罪論處上訴
人罪刑之判決，駁回上訴人在第二審之上訴，已詳敘調查、取捨
證據之結果及憑以認定犯罪事實之心證理由。從形式上觀察，原
判決要無足以影響判決結果之違法情形存在。又第三審為法律審
，應依第二審判決所確認之事實為基礎，據以判斷第二審判決是
否違背法令。上訴人上訴意旨略以：(一)、本件上訴人與丙○○間
之借款，倘為一般借款，並以土地設定抵押為擔保，自不可能祇
借款新台幣（下同）六百萬元，卻還款三千萬元，如雙方未特別
約定，上訴人當時殊無應諾在三個月後償還丙○○三千萬元，足
見原判決之事實認定，顯有違常理。(二)、若上訴人有告知丙○○
可設定抵押權或同意設定抵押權，何以丙○○竟陳述「我認為他
同意」等語？原判決對丙○○上開偏頗陳述，置之不理，顯有判
決不備理由之違誤。(三)、苟上訴人確有授權丙○○辦理系爭土地
之抵押權登記，則於交付相關文件時，必同時交付乙○○之印鑑
章以供查核確認是否與印鑑證明相符。如當時上訴人未提出印鑑
章，自無得憑以偽刻與印鑑證明看似相符之印章，證人徐琳奇之
證述，與丙○○之陳述不符，益徵本件抵押權之設定，疑點重重
，原審未予釐清，顯有判決不備理由之違法云云。惟查：事實之
認定、證據之取捨與證據之證明力如何，均屬事實審法院得自由
裁量、判斷之職權，苟其此項裁量、判斷，並不悖乎通常一般人
日常生活經驗之定則或理則上當然存在之法則，又已於判決內論
敘其何以作此判斷之心證理由者，即不得任意指為違法，而資為
第三審上訴之適法理由。本件原判決認定上訴人有其事實欄所載
偽造私文書復持以行使之犯行，係分別依上訴人之供述，證人乙
○○、丙○○、徐琳奇、劉煜明等人之證言，土地登記申請書、
土地及建築物改良物抵押權設定契約書暨消費借貸契約書、乙○
○身分證影本等證據資料，均逐一詳加論斷指駁說明，已詳載於
原判決理由欄一。更特別就上訴人確實在家中拿出乙○○之印章
以供代書徐琳奇製作抵押權設定之相關文件等事實，敘明其認定
之證據及理由。經核並無判決不備理由之違法情事，其取捨判斷
，亦未違背客觀存在之經驗法則或論理法則，自不容上訴人任意
指摘。至其餘上訴意旨對原判決究竟如何違背法令，未依卷內訴
訟資料為具體表明，或徒憑己意，就屬原審採證認事職權之適法
行使，及原判決已經調查說明事項，任意指摘為違法，或重為單
純事實上之爭辯，自不足據以辨認原判決已具備違背法令之形式
要件。依上揭說明，本件上訴違背法律上之程式，應予駁回。至
原判決認上訴人行使偽造私文書行為，同時另觸犯與之具有牽連
關係之使公務員登載不實及詐欺取財等罪部分，均屬不得上訴第
三審罪名，因得上訴之行使偽造私文書重罪部分，上訴不合法，
則此輕罪部分，自無從適用審判不可分之原則，併為實體上之審
判，亦應從程序上予以駁回。
據上論結，應依刑事訴訟法第三百九十五條前段，判決如主文。
中    華    民    國  九十八  年    七    月    九    日
                      最高法院刑事第四庭
                          審判長法官  張  淳  淙
                                法官  劉  介  民
                                法官  蔡  彩  貞
                                法官  林  俊  益
                                法官  林  勤  純
      本件正本證明與原本無異
                                      書  記  官
中    華    民    國  九十八  年    七    月   十四   日
                                                Ａ


司法院資訊處製作；財團法人民間司法改革基金會備份。
